臺灣板橋地方法院刑事判決　　　　　　　　　　　　　　九十年度易字第八一號
　　公　訴　人　臺灣板橋地方法院檢察署檢察官
　　被　　　告　戊○○
右列被告因竊盜案件，經檢察官提起公訴（八十九年度偵字第一一二○五號），本院
判決如左：
    主  文
戊○○無罪。
    理  由
一、公訴意旨略以：被告戊○○與共同被告甲○○（經傳喚未到庭，另行審結）二人
    竟意圖為自己不法之所有，共同於民國八十九年四月十八日凌晨二時許，在臺北
    縣樹林市○○路五七九號，由被告戊○○在旁把風，共同被告甲○○下手竊取丁○○所有車牌號碼為九Ｆ—九八Ｏ五號之自用小客車後，並將該車之號牌兩面拆
    卸丟棄，另懸掛共同被告甲○○於不詳時日，在桃園縣某路旁，所竊取己○○所
    有已註銷之ＦＱ—五八二七號號牌，於上開自丁○○處竊得之自用小客車上，以
    供被告戊○○使用。嗣警先於同年六月七日五時在桃園縣中壢市過嶺里十五之四
    號查獲共同被告甲○○，復於同日七時五十分許在臺北縣三峽鎮○○路三十巷查
    獲被告戊○○，並起出上開車牌號碼為九Ｆ—九八Ｏ五號之贓車乙部，因認被告
    戊○○涉犯刑法第三百二十條第一項之竊盜罪嫌。
二、按犯罪事實應依證據認定之，無證據不得推定其犯罪事實；又不能證明被告犯罪
    者，應諭知無罪之判決，刑事訴訟法第一百五十四條、第三百零一條第一項分別
    定有明文。又被告之自白，非出於強暴、脅迫、利誘、詐欺、違法羈押或其他不
    正之方法，且與事實相符者，得為證據；被告之自白，不得作為有罪判決之唯一
    證據，仍應調查其他必要之證據，以察其是否與事實相符，刑事訴訟法第一百五
    十六條第一項、第二項亦規定甚明。再按被告之自白為證據之一種，須非出於強
    暴、脅迫、利誘、詐欺或其他不正之方法，且與事實相符者，方得採為證據，故
    被告雖經自白，仍應調查其他必要之證據，以察其與事實是否相符，苟無法證明
    其與事實相符，根本即失其證據之證明力，不得採為判斷事實之根據；而共同被
    告不利於己之陳述，固得採為其他共同被告犯罪之證據，惟此項不利之陳述，須
    無瑕疵可指，而就其他方面調查，又與事實相符，始得採為其他共同被告犯罪事
    實之認定，最高法院著有四十六年度台上字第八○九號、四十六年度台上字第四
    一九號判例可循。且刑事訴訟上證明之資料，無論其為直接或間接證據，均須達
    於通常一般之人均不致有所懷疑，而得確信其為真實之程度，始得據為有罪之認
    定，若其關於被告是否犯罪之證明未能達此程度，而有合理懷疑之存在，致使無
    從形成有罪之確信，根據「罪證有疑，利於被告」之證據法則，即不得遽為不利
    被告之認定，亦有最高法院七十六年度臺上字第四九八六號判例可資參照。
三、公訴人認被告戊○○涉犯右開犯行，無非係以被告警訊中之自白、共同被告甲○○警訊中之供述、被害人丁○○之指述及贓物認領保管單可證，且被告戊○○嗣
    雖否認犯行，然經法務部調查局實施測謊鑑定，其對於否認之辯詞呈情緒波動反
    應，顯係說謊，有法務部調查局鑑定通知書在卷可憑等，為其論據。訊之被告則
    堅詞否認有何竊盜犯行，辯以該車係伊於八十九年五月或六月坐計程車前往共同
    被告甲○○位於桃園縣中壢市之修車廠酒聊天後欲離開時，共同被告甲○○見伊
    無車使用，便將上開車輛借伊代步，當時並不知該車係贓物，嗣後至警察查獲止
    均由伊使用該車；而警訊中伊未為竊盜犯行之自白，係警察寫好叫伊簽名並說不
    要問那麼多，當時因見共同被告甲○○被刑求，故不敢多問而在警訊筆錄上簽名
    。
四、經查：
  (一)共同被告甲○○於八十九年四月十八日凌晨二時許，在臺北縣樹林市○○路五七
    九號，竊取丁○○所有車牌號碼為九Ｆ—九八Ｏ五號之自用小客車後，並將該車
    之號牌兩面拆卸丟棄，另懸掛其於不詳時日，在桃園縣某路旁，所竊取己○○所
    有已註銷之ＦＱ—五八二七號號牌，懸掛於上開竊得之自用小客車上，嗣為警於
    同年六月七日五時在桃園縣中壢市過嶺里十五之四號查獲共同被告甲○○，復於
    同日七時五十分許在臺北縣三峽鎮○○路三十巷查獲被告戊○○，並起出上開車
    牌號碼為九Ｆ—九八Ｏ五號之贓車乙部等情，為被告戊○○所不否認，並經共同
    被告甲○○自白不諱在卷（參本院九十年五月二日訊問筆錄），核與被害人丁○○警訊中之指述相符，並有贓物認領保管單附卷可稽，是以該車確為共同被告甲○○所竊，足堪認定。
  (二)卷附被告戊○○警訊筆錄雖記載其陳述：「（問：該自小客（九Ｆ—九八Ｏ五，
    引擎號碼Ｍ三Ｖ○五○○○）是於何時何地由何人竊取？）是在四月中旬的某一
    天凌晨二時，我朋友甲○○到我家邀我到樹林市○○路竊取，當時我開甲○○天
    王星的車子在車上把風，由甲○○竊取。」、「竊取該車後，該車一直都為甲○○所使用，直到五月初甲○○才將該車開來給我使用，並告知車牌已更換，未告
    知車牌來源。」等內容（參偵查卷第九頁背面），核與共同被告甲○○警訊筆錄
    所記載之陳述：「（問：你為何會認出ＦＱ—五八二七車是你和戊○○所竊得並
    交給他駕乘的車？）我當然認得，是我將ＦＱ—五八二七兩面車牌掛在共同竊得
    自小客九Ｆ—九八Ｏ五（引擎號碼Ｍ三Ｖ○五○○○）車體上的。」、「你為何
    會將共同竊得九Ｆ—九八Ｏ五車交給戊○○駕乘？）車是我倆共竊得，交給他駕
    乘並不過分。」等內容相符。然被告甲○○在偵查及本院審理中均否認上開警訊
    筆錄內容之真正，辯稱：「（問：八十九年六月七日早上七時五十分左右在三峽
    鎮○○路三十八號巷口被警察查獲九Ｆ—九八Ｏ五自小客車？從何而來？）是。
    甲○○借我的。被查獲前天借我的，到甲○○的工廠，他借我的。」、「（問：
    於警訊四月中旬的某一天到樹林市竊取的？）警方打王某，我怕打，所以才簽名
    。」、「（問：你有無和甲○○偷過車？）沒有，我只知他開修理廠，叫我過去
    和他聊天，知我沒車可代步，借我車子。」、「（問：警訊時稱你和王某共偷車
    三次？）我原本不簽，看王某被打，我怕打，就簽名了。」（參偵查卷六十九頁
    、第七十頁）、「（問：對起訴書之犯罪事實有何意見？）否認，我沒偷車，約
    八十九年五月或六月在中壢甲○○的修車廠借我，當天我去找他喝酒聊天，我坐
    計程車去，離開時他看我沒有車子可代步，就借我一輛車，後來車子我一直在用
    ，後來他就帶警察來抓我，是到大埔路三十八巷十號我的住處來找我，我車子也
    放在旁邊。」、「（問：為何你在警局說你有偷車？）我沒有說，是警察作好筆
    錄後再叫我簽名，當時警察叫我簽名不要問那麼多，我看到甲○○被刑求我也不
    敢多問。」、「（當時你知道是贓車嗎？）我不知道，他未向我說車子是誰的，
    只跟我說要用車再叫我開回去，因為我知道他是作修車廠的，曾經跟他說過有便
    宜的想要跟他買。」等語（參本院九十年五月十六日訊問筆錄）；而共同被告甲○○亦稱：「（問：八十九年四月十八日有偷車否？）有，在樹林偷一輛小客車
    是我自己一人偷的，戊○○並不知情，我去偷車時他並沒有去，戊○○是在約十
    天後到中壢來找我，想向我買車，失就叫他先開這輛車試試看，當時我並沒有告
    訴他是贓車，我偷到後有改掛車牌，改掛車牌是我在偷車後幾天，好像在樹林或
    桃園的路邊看到有一輛撞壞的車子，從上面拔下來掛在車上，原車牌不知道丟到
    哪裏。」、「（問：對警訊、偵查中所說有何意見？）除了大直派出所的筆錄是
    警察寫好叫我簽名的，內容不實在，其餘的沒有意見。」（參本院九十年四月二
    十三日、九十年五月二日訊問筆錄）。是以其二人警訊筆錄記載不利被告之供述
    ，均顯與偵審中之供述完全不同，則上開供述是否確出於其等之任意性並與事實
    相符，容非無可置疑，自應詳為查證。
  (三)查關於被告戊○○與共同被告甲○○之共同竊盜犯行，上開被告警訊筆錄中尚記
    載：「（你與甲○○前後共竊取幾次？）三次，共竊取三部自小客。」、「另外
    兩次都是在竊取九Ｆ—九八Ｏ五自小客之前約在三月份，每次都是甲○○來找我
    ，再到三峽鎮尋找目標，由我把風，甲○○下手竊車。」、「兩部都是三陽喜美
    ，一部紅色，一部為白色。」、「（問：目前該失竊車輛放置何處？）不知道，
    因每次竊取後都是由甲○○開走，我也不知道他作何用途。」等語（參偵查卷第
    十頁），而共同被告甲○○之警訊筆錄則載稱：「（問：據戊○○供稱，除竊得
    九Ｆ—九八Ｏ五車外，尚在三峽鎮二次竊得兩部三陽喜美轎車紅白各乙部，目前
    車在哪裏？）沒錯，是行竊兩次，都由我行竊，戊○○把風，但兩次均沒有得手
    ，是他懷恨我帶警方去捉他，故意誣陷我。」等語（參偵查卷第六頁背面），二
    人所述互有出入，已有瑕疵。而查本件於八十九年六月七日查獲後，同日即將被
    告解送臺灣板橋地方法院檢察署由檢察官訊問，然檢察官就被告涉案部分僅訊問
    ：「你為何在場被抓？」，被告答稱：「我沒有在場，警是去我家抓我的。」等
    語（參偵查卷第三十九頁背面、第四十頁），對被告犯行內容及警訊筆錄記載之
    真實性與任意性均未加以訊問調查，亦未就被告涉案部分訊問同時解送之共同被
    告甲○○，是本院無從據供述任意性可得確保之檢察官訊問資料憑以考察其等警
    訊中不利被告供述之任意性及真實性；而此後於八十九年六月二十八日第二次偵
    訊時，被告即以前開情詞置辯，至於共同被告甲○○至本件偵查終結提起公訴為
    止就此部分均未再受檢察官之訊問，是本院實無從經由偵查訊問所得事證，資為
    認定前開不利被告警訊筆錄之記載與事實是否相符。雖證人即為被告戊○○與共
    同被告甲○○製作上開警訊筆錄之員警乙○○、丙○○均到庭證述警訊筆錄係依
    被告戊○○及共同被告甲○○當時之供述而記載云云（參本院九十年五月二日訊
    問筆錄），然被告辯稱警訊中因見共同被告甲○○遭刑求心生畏懼而在警察自行
    記述之筆錄上簽名等語，已如前述，茍其所辯屬實，則當時參與偵訊之警察即有
    濫用職權追訴之犯罪，衡情當無可能在審判中自承其事，故上述證人就此實有相
    當之利害關係，在別無其他事證可佐之情形下，尚不能遽以其等前開證述即行認
    定上揭不利被告之警訊筆錄確出於被告戊○○及共同被告甲○○任意為之，或確
    與事實相符。
  (四)又被告於偵查中經法務部調查局實施測謊，其就「未曾與甲○○竊取繫案之汽車
    」、「未曾與甲○○竊取繫案之車牌」、「所駕駛之汽車是甲○○所借予」、「
    所駕駛之汽車非例竊而來」等陳述，經測試均呈情緒波動反應，認定為說謊，此
    固有該局鑑定通知書乙份在卷佐參。惟測謊之理論依據為犯罪嫌疑人說謊必係為
    逃避法律效果，恐為人發現遭受法律制裁，在面對法律後果時即感受到外在環境
    中之危險，因人類的本能而驅使其作出說謊之自衛模式，此一本能即生理上自主
    神經系統迅速釋放能量，致內分泌、呼吸、脈膊及血液循環加速，使之有能量應
    付危機，測謊技術即在將受測者回答各項問題時之生理反應變化，使用測量儀器
    以曲線之方式加以記錄，藉曲線所呈現生理反應之大小，以受測者回答與案情相
    關的問題之生理反應與回答預設為情緒上中立問題的平靜反應作比較，而判斷受
    測者有無說謊。然人之生理反應受外在影響因素甚夥，諸如疾病、高度冷靜的自
    我抑制、激憤的情緒、受測以外其他事件的影響等，並不僅止於說謊一項，且與
    人格特質亦有相當之關連，亦不能排除刻意自我控制之可能性，是以縱使今日之
    測謊技術要求對受測者於施測前後均須進行會談，以避免其他因素之干擾，惟科
    學上仍不能證明此等甘擾可因此而完全除去之，是以生理反應之變化與有無說謊
    之間，尚不能認為有絕對之因果關係；況科學鑑識技術重在「再現性」，亦即一
    再的檢驗而仍可獲得相同之結果，如指紋、血型、去氧核糖核酸之比對，毒品、
    化學物質、物理性質之鑑驗等，均可達到此項要求，而可在審判上得其確信，至
    於測謊原則上沒有再現性，蓋受測之對象為人，其生理、心理及情緒等狀態在不
    同的時間不可能完全相同，與前開指紋比對或毒品鑑驗之情形有異，加之人類有
    學習及避險之本能，一再的施測亦足使其因學習或環境及過程的熟悉而使其生理
    反應之變化有所不同，故雖測謊技術亦要求以再測法而以兩次以上之紀錄進行研
    判，然與現今其他於審判上公認可得接受之科學鑑識技術相較，尚難藉以獲得待
    證事實之確信，是本院認測謊技術或可作為偵查之手段，以排除或指出偵查之方
    向，然在審判上尚無法作為認定有無犯罪事實之基礎。況在本案中，被告於施測
    時就「未曾與甲○○竊取繫案之車牌」之陳述亦經鑑定為說謊，然上開遭竊自用
    小客車上換掛之ＦＱ—五八二七號牌，係共同被告甲○○於不詳時日在桃園縣某
    路旁竊取後，懸掛於上開竊得之自用小客車上，此為共同被告甲○○在警訊及本
    院審理中均供述一致在卷，是被告未與甲○○竊取該號牌，應堪認定，檢察官偵
    查結果亦為相同之認定（參起訴書犯罪事實欄），是以被告就此部分並未說謊，
    然上開測謊鑑定結果仍認定為說謊，尤足證明現今測謊技術之真假鑑別力尚未能
    臻於完全。故被告接受上開測謊鑑定雖呈說謊結果，然本院依上開之說明，認在
    審判上尚無法以此項施測結果作為認定事實之基礎，自尚不得據為不利被告之認
    定。
  (五)被告戊○○警訊筆錄之自白及共同被告甲○○不利被告戊○○之警訊供述既存有
    瑕疵，復無法證明該等供述確出於其等之任意性及與真實相符，依前開法律規定
    及判例意旨，尚不得以此等警訊筆錄之記載資為被告犯罪事證認定之基礎。又本
    件贓車固係在被告持有當中起獲，然被告戊○○及共同被告甲○○均稱係由甲○○借予被告使用，已如前述，查被告甲○○因另案在臺灣臺北監獄執行，經本院
    於九十年四月二十三日及同年五月二日先後兩次提訊到庭為上開陳述，而被告戊○○則是在臺灣臺北戒治所強制戒治中，經本院於九十年五月十六日提訊到庭為
    上開供述，其二人分別在執行及強治戒治中，經本院在不同之期日提訊，然就借
    車之緣由、經過均能供述一致，應有相當之可信度，自亦難能遽為排除其真實性
    ，故徒就系爭贓車係在被告持有當中起獲之事實，亦不足為被告竊盜犯行之認定
    。綜上所述，本件各項事證關於被告竊盜犯行之證明，尚未達於通常一般之人均
    不致有所懷疑之程度，而有合理懷疑之存在，致使無從形成有罪之確信，依前開
    之說明，並基於罪疑唯輕之刑事訴訟原則，其犯罪尚屬不能證明，本院依法應為
    無罪之諭知。
據上論斷，應依刑事訴訟法第三百零一條第一項，判決如主文。
中      華      民      國      九十一      年      一      月    四    日
                      臺灣板橋地方法院刑事第二庭
                                          法  官  楊  博  欽
右正本證明與原本無異。
如不服本判決，應於判決送達後十日內，向本院提出上訴狀。
                                          書記官  潘  文  賢
中      華      民      國      九十一      年      一      月    四    日
